臺灣高等法院臺中分院刑事判決　　　　　　　　　九十二年度上訴字第一四一號
　　上　訴　人
　　即　被　告　甲○○
　　選任辯護人　張良舉
右上訴人因偽造文書等案件，不服臺灣台中地方法院九十年度訴字第一九八四號中華
民國九十二年四月十六日第一審判決（起訴案號：臺灣台中地方法院檢察署八十九年
度偵字第一八五九六號），提起上訴，本院判決如左：
    主      文
原判決撤銷。
甲○○共同連續行使偽造私文書，足以生損害於他人，處有期徒刑壹年陸月。偽造之
「台灣固網股份有限公司籌備處員工專用認款繳款書」繳款人留存聯上「臺灣固網股
份有限公司籌備處」、「富邦商業銀行仁愛分行代收付訖章」印文各壹枚、偽造之壹
佰伍十伍張「台灣固網股份有限公司籌備處發起人認股繳款書」股東留存聯、送主辦
行聯及代收行存查聯上「臺灣固網股份有限公司籌備處」印文各壹枚（共肆佰陸拾伍
枚）、偽刻之「臺灣固網股份有限公司籌備處」印章貳枚、「富邦商業銀行仁愛分行
代收付訖章」印章壹枚、偽造之「王良金」署押壹枚、印文貳枚、印章壹枚、電腦磁
片壹片（存有認股繳款書檔案者）、匯通銀行臺中分行存摺（帳號Ｚ0000000
00000號）壹本均沒收。
    事      實
一、甲○○因幫乙○○購買聯華電信股票二張而結識乙○○，得知乙○○有意投資股
    票賺取利潤，竟夥同冒名「王良金」之不詳姓名成年女子（下稱「王良金」，且
    冠上「」之上、下引號，以示與王良金本人有別），共同基於意圖為自己不法所
    有及行使偽造私文書之概括犯意，充當「王良金」之下手，於民國八十九年四月
    間，向乙○○佯稱其與台灣固網股份有限公司籌備處（下稱台灣固網籌備處）高
    層主管極為熟識，其中一名高層主管「王良金」有意出售已繳款之台灣固網籌備
    處認股繳款書（俗稱台灣固網股條），致乙○○陷於錯誤，誤認甲○○所兜售者
    確係台灣固網籌備處認股繳款書，而於同年四月底以陳春堂之名購買一張（十萬
    股）新臺幣（下同）一百四十一萬元（起訴書誤載為一百三十萬元）之價格，請
    甲○○代為向「王良金」購買一張（起訴書誤載為二張）。詎甲○○明知「王良
    金」所交付之「台灣固網股份有限公司籌備處員工專用認股繳款書」繳款人留存
    聯、陳春堂為股東名義之發起人認股繳款書股東留存聯、送主辦行聯及代收行存
    查聯、及「王良金」名義之股權轉讓書，係冒名「王良金」之不詳姓名女子所偽
    造，仍向乙○○佯稱願將前開已繳款之認股繳款書轉讓陳春堂（乙○○以陳春堂
    名義購買），而將前開發起人認股繳款書、員工專用繳款人留存聯及股權轉讓書
    交付予乙○○而行使之，乙○○則依約交付一百四十一萬元（起訴書誤載為一百
    六十萬元），致足以生損害於台灣固網籌備處、富邦商業銀行仁愛分行、王良金
    、乙○○。
二、甲○○續又承上之犯意，於同年五月間，對乙○○謊稱其仍有管道可以取得台灣
    固網籌備處認股繳款書，欲透過他人對外銷售，惟為避免立法委員發現後介入阻
    撓，須私下秘密為之。乙○○乃邀約己○○共同對外銷售，己○○則聯合丁○○
    、丙○○共同參與，由丁○○、丙○○與乙○○簽訂協議書，委託乙○○爭取台
    灣固網籌備處認股繳款書，甲○○則任乙○○之連帶保證人、己○○擔任見證人
    ，致乙○○、己○○、戊○○（原名丁○○、依戶政查詢其已改名）、丙○○均
    陷於錯誤，誤認甲○○確有能力出售台灣固網籌備處認股繳款書，遂以每十萬股
    為一張，每張一百二十五萬元之價格，共同向甲○○訂購認股繳款書一百五十四
    張，甲○○明知「王良金」所交付之「台灣固網股份有限公司籌備處發起人認股
    繳款書」，係以偽造之「臺灣固網股份有限公司籌備處」印章，各蓋用於繳款書
    股東留存聯、送主辦行聯及代收行存查聯上，而加以偽造者，實際上並非真正之
    認股繳股書，仍於同年五月十五日將該一百五十四張之認股繳款書交付予乙○○
    、己○○、戊○○、丙○○而行使之，乙○○、己○○、戊○○、丙○○則以每
    張一百二十五萬元或一百二十八萬元對外募集認股人投資認購台灣固網籌備處認
    股繳款書，渠等並於同年五月八日、九日陸續交付每張認股繳款書定金三萬五千
    元，合計是五百三十九萬元之定金款項與甲○○，致足以生損害於台灣固網籌備
    處、乙○○、己○○、戊○○、丙○○及其他投資人。嗣因己○○於同年五月十
    六日向台灣固網籌備處查詢，發覺前開認股繳款書係屬偽造的認股繳款書，遂向
    乙○○、甲○○二人反應。惟甲○○仍堅稱前開認股繳款書係真實的，同時表示
    台灣固網籌備處將牽專線電話供投資客戶查詢，以證明該認股繳款書為真實。甲○○並事先向其不知情之姊姊吳志幸（業經檢察官為不起訴處分）誆稱其與台灣
    固網籌備處內部高層熟識，該高層考量其背景單純，不會被立法委員查知，故授
    意其販售該公司股票，太電集團總裁孫道存並授意其另牽專線電話供客戶查詢，
    以避免立法委員發現台灣固網籌備處在銷售認股繳款書等語，央請吳志幸於八十
    九年五月十五日出面代為申請（０２）0000－0000號市內電話，並以專
    線電話須與台灣固網籌備處在同一區域為由，另提供其友人在臺北市信義區之住
    址做為專線電話裝機地址，再以避人耳目為由將該專線電話轉接至吳志幸之住家
    電話，並由該不詳姓名女子在該處負責接聽電話，於己○○及其他投資人電話詢
    問時，答稱該認股繳款書確屬台灣固網籌備處製作之認股繳款書，以此取信於己○○等人，圖掩飾其詐欺取財犯行。因丙○○要求與「王良金」會面，甲○○乃
    安排該不詳姓名女子假冒「王良金」，在台灣固網籌備處所在之富邦大樓與丙○○照面，佯稱該女子即為太電集團財務副主管「王良金」，且不便與丙○○對談
    ，以堅定丙○○之信任。迄至八十九年五月十九日，台灣固網籌備處於報紙刊登
    啟事，表示有不法份子偽造台灣固網籌備處發起人認股繳款書在市面銷售，並偽
    設電話（０２）0000－0000號供民眾查證，籲請社會大眾切勿受騙等語
    ，甲○○見事跡敗露，旋即逃匿無蹤。嗣因己○○等向法務部調查局臺北市調查
    處檢舉，經該處調查員至臺中市南屯區○○○○路五七三號二樓甲○○居處搜索
    ，並扣得認股人認購單一本、切結書一本、認股承諾書一本、認股人印章一百二
    十枚、電腦磁片二片、匯通銀行臺中分行存摺一本（帳號Ｚ000000000
    000號）及協議書等物品，因而查悉上情。
二、案經法務部調查局臺北市調查處移送臺灣臺中地方法院檢察署檢察官偵查起訴。
    理  由
一、訊據上訴人即被告甲○○（下簡稱被告）矢口否認有為右揭犯行，辯稱：伊根本
    未犯罪，直至目前為止，伊仍認為其所提供之繳款書是真正，且其並不知前開認
    股繳款書之真偽，伊只是單純受託，伊只是依王良金指示去做事，伊所收到之訂
    金款項均已悉數交給王良金。伊如有意詐欺取財，何以在認股繳款書上載明台灣
    固網籌備處真實之戶名及戶號供認股人匯款等語。惟查：
（一）被告確有交付乙○○偽造之「台灣固網股份有限公司籌備處員工專用認股繳款
      書」（下稱認股繳款書）繳款人留存聯、「台灣固網股份有限公司發起人認股
      繳款書」、「王良金」具名之股權轉讓書各一張，並交付乙○○、己○○、戊○○、丙○○等人偽造之「台灣固網股份有限公司發起人認股人繳款書（含股
      東留存聯、送主辦行聯、代收行存查聯）」一百五十四張等情，業據被告於本
      院審理時供陳明確（本院卷第一六四頁）；，告訴人己○○於八十九年十月三
      十日調查站亦供稱有找戊○○、丙○○等人買前開「認股繳款書」一百五十四
      張，並取得一百五十四張之繳款書，並以每張一百二十八萬元售出，後來因吃
      量過重也有以一百二十五萬元售出者，但事後發現是偽造的；證人乙○○於原
      審亦供稱：八十九年三月間其公司尋易電信股份有限公司在收購聯華電信股票
      時，甲○○主動來找伊賣聯華電信的股票給他，嗣甲○○表示伊認識台灣固網
      之主管「王良金」，有台灣固網之股條可以賣給他，伊分二批買二張，第一次
      是在八十九年四月底、五月初，伊有收到股條，但是偽造的，第二次伊連同其
      他檢舉人買了一百五十四萬股，被告有交給渠等繳款書（原審卷第九十二頁、
      九十七頁）；證人丙○○於原審亦證稱伊實際上有拿到甲○○交給伊之股條，
    但伊向台灣固網求證過，係偽造的（原審卷第二０九頁）；此外，並有「台灣
      固網股份有限公司籌備處員工專用認股繳款書」繳款人留存聯正本、股權轉讓
      書正本各一張（原審卷第二二四、二二七～二二九頁）、台灣固網股份有限公
      司發起人認股人繳款書正本二張、影本一百十二張在卷可證。
（二）又查關於被告收受之款項，業據證人乙○○於原審供稱：其先後係分二次各向
      被告各買一張股條，合計二張，第一次買一張付一百四十二萬元（按實係一百
      四十一萬元之誤），第二次則與其他檢舉人合買一百五十四萬股，其中一張是
      乙○○所買，並付定金三萬五千元（原審卷第九十二頁），可見乙○○第一次
      係採全額付清（當時或因以物以稀為貴，或因只買一張，故售價與其後大量購
      買者不同），第二次則只付定金而已，至乙○○於偵查中雖稱伊共買二張，每
      張一百三十萬元，已付一百六十萬元（偵卷第五十六頁）；但其後於原審審理
      時已更正前詞，供稱：伊在偵查庭算錯了，實際上是買二張，給了一張的錢（
      原審卷第九十七頁），至其於八十九年四月間所買之該張認股繳款書，究係一
      百四十一萬元或一百四十二萬元？按證人乙○○第一次係於八十九年四月十日
      、二十日各以其本人、「陳春堂」之名義分別匯四十一萬及一百萬元予被告，
      此已據其提出上開匯款單影本各一張為憑（原審卷第二二五、二二六頁）；參
      以被告匯通銀行之帳戶內（戶號：0000000000000），於同日亦
      各有四十一萬及一百萬元之入帳；足見被告該次之收受之金額應係一百四十一
      萬元，由是可知乙○○第一次繳納之金額係一百四十一萬元，且與後付之五百
      三十九萬元係各別之款項。而第二次即八十九年五月份該次，乙○○、丙○○
      、戊○○、己○○等人計合買一百五十四張，每張定金三萬五千元計算，共繳
      納五百三十九萬元予被告，其中丙○○與戊○○部分係三百七十四萬五千元等
      情，已據己○○、乙○○、丙○○等人供述在卷（同前偵卷第七頁反面、第八
      頁正面、原審卷第九十二頁），並有丙○○、戊○○與乙○○簽立之協議書影
      本可資佐參（原審卷第一六０～一六三頁）。
（三）雖被告辯護人又提出甲○○與乙○○間協議書主張被告收受之定金總金額係五
      百四十六萬元、並包括張乙○○間所交付之一百四十二萬元（實係一百四十一
      萬元）在內；被告隨後亦附和其詞，改稱全部所收受之款項應係五百四十六萬
      元；惟依其提出之協議書所載，締約日期係八十九年五月八日，其內容則為：
      一、乙方（即張張）於簽約時，交付甲方新台幣五百四十六萬元，甲方應於
      收到後七個工作天完成移轉手續，二、甲方應允於民國八十九年五月十六日前
      出（繳款書），．．．四、甲方於定約後如無法如期出單需賠償訂金（本院卷
      第一六九頁）；可知該協議書係針就第二次之股條買賣，約定何時交付認股繳
      款書及支付定金之期限，與乙○○於八十九年四月份之第一次買賣無涉，否則
      乙○○既已付訖一百四十一萬元，並取得股權轉讓書，又何須再行約定何時付
      款及如何轉讓繳款書？況乙○○、丙○○、戊○○、己○○等人於八十九年五
      月二十九日聯名檢舉被告時，亦曾就渠等經手之「認股繳款書」買賣張數及交
      付之定金作一彙整，並委任書第一條即開宗明義說明：於民國捌拾玖年伍月捌
      日、玖日，共交付甲○○先生共計新台幣五百三十九萬元，為購買「台灣固網
      股份有限公司籌備處發起人認股繳款書，計一百五十四張，每張訂金為新台幣
      萬伍千元整（參偵卷第一０二頁），與被告提出之協議書相較，固有七萬元
      即二張股條定金之差額（每張三萬五千元）；惟此諒係因原預定購買之股數，
      未能全額募足所致，故就其等於八十九年五月買賣之股條張數及定金金額如何
      ，自應以其等實際買賣者為準，而非以被告辯護人提出之初步協議者為依據，
      且其前後所收受之金額應係六百八十一萬元（１４１萬＋５３９萬＝６８０萬
      元），而非辯護人所稱之五百四十六萬元。
（四）次查台灣固網籌備處於籌備期間並無委託他人販賣認股繳款書，扣案之認股繳
      款書及其上「台灣固網股份有限公司籌備處」印文與台灣固網籌備處印製之認
      股繳款書及印文均不相同，顯然係偽造等情，已據證人即台灣固網籌備處執行
      秘書王錫承於檢察官偵查時證述明確（詳偵查卷第二十九頁）。而台灣固網籌
      備處於案發當時立即在報紙刊載聲明啟事載明：「查近日市面上有不肖份子冒
      用本公司籌備處名義，盜刻本公司籌備處印章，偽造不實之發起人認股繳款書
      ，並利用電話（０２）0000－0000偽供客戶查證係本公司籌備處所製
      作，以達詐欺騙取介紹費之違法行為。此種行徑嚴重侵犯本公司籌備處權益，
      並將導致無辜大眾受損，本公司籌備處除已向警政機關備案外，為免社會大眾
      受騙，敬請各界特加注意，切勿接受任何偽造之認股繳款書。」等情，有剪報
      資料存卷可憑，另本院當庭播放在被告居處所查獲之磁碟片，亦顯示其內所儲
      存之購買人名冊、「台灣固網股份有限公司籌備處發起人認股繳款書」，除所
      謂認股繳款書無蓋印文外，餘與乙○○、己○○、丁○○、丙○○等人提供之
      認股繳款書、名冊均互相符合，而該認股繳款書經本院送請台灣固網股份有限
      公司檢視是否真正，亦據該公司九十二年十二月八日台固法（９２）字第一一
      九七號函文稱：1.真實版於右上角「Ｎ０」前有「繳款書」字樣，偽造版則無
      ，2.真實版右側部分有「第一聯：股東存留聯」、「第二聯：送主辦聯」、「
      第三聯：銀行收入傳票」，偽造版將前述相關文字置於註欄後面。3.真實版之
      注意事項只有二款規定，偽造版則增加第三款規定；第二款中真實版文字為「
      逾期未繳」偽造版則為「逾期無效」。4.真實版稱作「備註欄」，偽造版稱作
      「註欄」。真實版為「請收款行庫於電腦操作時鍵入繳款書號碼」，偽造版為
      「以電匯單繳款時，請於電匯單備註欄填上股東戶號」（本院卷第九十五頁）
      ；足見各該繳款書確屬偽造無訛。被告空言乙○○、己○○、丁○○、丙○○
      等人均是專業經紀人，不可能無法判斷繳款書是假的，伊沒有騙他們云云，與
      事實既有不符，自不足採信。
（五）再者，被告曾向其姊姊吳志幸提及將到台灣固網籌備處上班，約（八十九年）
      五月九日左右，被告向伊表示與內部高層熟識，該高層人員考量其背景單純，
      授意其販售台灣固網籌備處認股繳款書，總共販售數量四百餘張，電話（０２
      ）0000－0000係吳志幸應被告要求而申請裝設，且因該電話裝設地點
      需與台灣固網籌備處同一區域，故由被告提供其朋友在臺北市信義區的地址作
      為裝機地點，並將電話轉接至吳志幸位於臺北市內湖區之住處電話，目的在避
      免立法委員發現台灣固網籌備處銷售認股繳款書，並供客戶查詢之用，此係由
      太電集團總裁孫道存授意被告為之等情，業據證人吳志幸證述在卷（同前八十
      九年度偵字第一八五九六號卷第十七頁正面），其於原審亦證稱確有去申請一
      隻電話裝在伊家，並有很多人打這隻電話到伊家說是台灣固網股票的事（原審
      卷第二一一頁、二一三頁）；且有市內電話業務申請書附卷可稽（同前偵卷第
      六十二頁），足見被告確有要求吳志幸申裝（０２）0000－0000號電
      話供客戶查詢認股繳款書之真假。而被告向吳志幸表示係太電集團總裁孫道存
      授意為之，與被告於原審審理時陳稱係由翁先生授意為之且其向乙○○亦係如
      此說明等語（原審卷第二一八頁最後一、二行），前後陳述顯然不符，而一般
      公司行號設立查詢電話之目的，旨在提供服務、釋疑，以招眾信，被告既未任
      職於台灣固網公司，又如何了解該公司之實際營運情形，並提供正確之交易訊
      息予查詢者？台灣固網公司又何以輕率委託與公司毫無淵源之被告？被告又何
      須向其姐佯稱係太電總裁孫道存所授意？且該電話既係被告要求其姐自行設立
      者，根本係球員兼裁判，無法達到查證之真正功能，證人丙○○亦證稱之前伊
      有客戶依照戶號，打前開客服專線，都無法查證（原審卷第二一五頁）；被告
      竟仍提供予乙○○、己○○、戊○○、丙○○等人供查證之用，顯示被告已明
      知有詐，否則何須以此迂迴、虛設電話之方式，阻斷購買者查詢真相。
（六）雖被告又辯稱伊本身並不知前開認股繳款書係屬偽造，且向乙○○、己○○、
      戊○○、丙○○收取之款項，均已悉數轉交冒名「王良金」云云，然無論係一
      百四十一萬元或五百三十九萬元，為數均可觀，且承銷股條買賣，可從中賺取
      手續費或佣金之利益，此為商場習見之事，被告為一富有社會經驗之成年人，
      就承銷所謂認股繳款書之數量、價格如何，是否實在，如股條無法履行時如何
      確保購買人及其本身之權益，是否訂立違約之賠償，承銷募集之期間為何，衡
      情當會逐一明確約定，並要求訂立書面契約以為憑據，豈有可能單憑「王良金
      」等人口頭之言，即輕信之理，被告於原審就「王良金」等人委銷之台灣固網
      股條先稱一百五十四張（原審卷第四十八頁最後一行）、於本院則改稱其一百
      九十餘張（本院卷第二十九頁）；前後差距幾達四十張之多，質之被告於各款
      項如何並於何時交付予王良金？亦只籠統回答：「沒有辦法證明」（原審卷第
      四十四頁）；由其交易過程之草率，亦足見被告前開所辯，尚有隱情，未可遽
      信。被告固又以係被「翁先生」、「王良金」所利用，本身亦為被害人云云，
      惟被告自承並非股票投資或股條（即認股繳款書）買賣之專業人員，則何以「
      王良金」等人會無緣無故找上被告作為前開認股繳款書買賣之中間人？且前開
      認股繳款書確係偽造，已如前述，被告又曾擔任唐崧公司之副總經理，顯見其
      有相當之社會歷練及經驗，則何以在連絡之過程中，均未見要求對方留下真實
      姓名或連絡電話，且被告既陳稱其向乙○○、己○○、戊○○、丙○○收取之
      定金，均已悉數轉交翁先生、「王良金」或「王良金」，但未留下收據或匯款
      資料，則若翁先生、「王良金」收取定金後即捲款潛逃，被告又該如何向乙○○、己○○、戊○○、丙○○證明其確有將定金轉交渠等未曾謀面之翁先生、
      「王良金」？凡此均與常情有違，且殊難想像係曾有相當社會歷練及經驗之被
      告所可能之作為，其空言被利用云云，與事理不合，礙難採信。
（七）又查被告自始至終均未讓乙○○、己○○、戊○○、丙○○與「翁先生」及「
      王良金」謀面。且丙○○因懷疑認股繳款書之真偽而要求與「王良金」見面之
      際，被告亦僅安排「王良金」（即該不詳姓名女子）背著背包，在不交談之情
      況下與丙○○短時間照面，會面的地點是在台固公司一般人都可以進去的地方
      ，並不是限於職員才可以進去的地方，伊因之心起懷疑，故透過立法委員之特
      助去跟台固確認，始查知被騙等情，亦據證人丙○○於原審審理時結證明確（
    原審卷第一五四頁）；而被告於原審審理時卻陳稱該名與丙○○照面之女子並
      非「王良金」本人，而係「王良金」之助理。衡以丙○○既已因懷疑認股繳款
      書之真偽而要求與「王良金」見面，苟未見到「王良金」本人，焉肯就此作罷
      ，可見被告當時確係向丙○○佯稱該名女子即為「王良金」，藉以消除丙○○
      之疑慮，又查被告所謂之「翁先生」，實際上為一地下錢莊業者，根本不知繳
      款書之事，亦據證人乙○○供證在卷（原審卷第九十五頁）；是由被告始終無
      法交待所謂「王良金」之真實姓名及連絡資料以供法院查證，於丙○○要求與
      「王良金」見面之際，猶安排同為共犯之不詳姓名女子冒充「王良金」，甚至
      假藉經營地下錢莊之「翁先生」為名，充當台灣固網公司之高級主管，更足徵
      明被告應明知其所銷售之該認股繳款書確有虛偽不實之情事。再者前開股權轉
      讓書所載之王良金（身分證統一編號：Ｚ000000000號）本人，均在
      花蓮地區生活，前後任職光復書局業務及文新補習班輔導老師，未曾任職於台
      灣固網籌備處，其住處為花蓮市○○街二八巷二二號，並非花蓮市○○街一二
      二巷二八號，亦不認識被告及參與前開販售台灣固網籌備處認股繳款書之行為
      等情，業據王良金本人於法務部調查局詢問時陳述明確，有其調查筆錄及國民
      身分證影本在卷足憑。而唯一見過自稱「王良金」之證人丙○○，於原審審理
      時亦已認定前開「王良金」之人並非其所見過之「王良金」，亦足證「王良金
      」係遭被告冒用名義偽造股權轉讓書，該股權轉讓書亦屬偽造者無訛。
（八）次查被告就其所受之金錢流向，雖被告辯稱已全部交予「王良金」云云，但被
      告自承其向乙○○收取一百四十餘萬元，並將錢交給「王良金」之同時，「王
      良金」就將股條交給他（原審卷第四十九頁、九十五頁）；觀之卷附「王良金
      」股權轉讓書所載日期亦同為八十九年四月二十日，是如本案確屬正常之交易
      ，則被告理應在八十九年四月二十日即已將該一百四十一萬元全數交給「王良
      金」；然前開一百四十一萬元之款項，其中一百四十一萬元係乙○○以自己及
      陳春堂名義分別於八十九年四月十日及同年月二十日各匯款四十一萬元及一百
      萬元至被告於匯通銀行臺中分行開立之帳號Ｚ000000000000號帳
      戶，而該帳戶內之前開匯款至八十九年四月二十一日止尚有九十萬餘元尚未提
  領，自八十九年四月二十一～二十五日方分筆利用自動提款機、或語言轉帳、
      跨行轉出、提款各支出一萬零柒元、一萬零十八元、二萬五千元、三萬元、六
      萬零十八元、九萬元及六十三萬元不等，此有該扣案之帳戶存摺足參，與被告
      前詞所辯互核無法吻合，被告固又辯稱乙○○、己○○、戊○○、丙○○交付
      之定金，亦於八十九年五月十日以現金悉數交給王良金，惟乙○○、己○○、
      戊○○、丙○○交付被告之五百三十九萬元，其中乙○○、己○○於八十九年
      五月九日分別匯款一百萬元及五十二萬五千元至被告前開帳戶，然前開匯款業
      經被告係於同年月十日以語音自行轉帳三十五萬元、以有摺轉帳八十萬元、以
      有摺聯轉二十萬元，其餘則為零星小數額之轉帳及提款，有前開扣案帳戶存摺
      可證，與被告所供係以現金交付「王良金」之情形亦屬有間，被告其後雖又辯
      稱係因為伊先行向人家借款墊付給「王良金」，所以事後零星領取以還錢云云
      ，然無論一百四十一萬元或五百三十九萬元，數目均不小，被告若確係向他人
      借錢，何以未見其提供任何債務之擔保，亦無簽立任何借據憑證，就利息如何
      計算更付諸闕如，且就此零星取款，究竟是還給何人，為何化整為零償還，甚
      至金額、日數均無準則可言，與一般借貸，係按固定日數，或一星期、十天、
      十五天或按月，計算應償還本息各多少之情形有別，且被告既稱伊係繳納股款
      完畢，方能取得每股０．二元之傭金利潤云云（本院卷第一百六十三頁）；則
      何以在其未實際取得款項，亦不知究竟能出售多少股條之情況下，即向旁人借
      墊如此高額之款項，致使自己可能面臨若無順利售出，將負擔巨額經濟損失之
      不利益結果？所辯與事理不符，委無可採。又依被告前開存摺內款項提領之情
      形，益可徵明各該款確有部分留供被告使用者，再由丙○○明確證稱被告有找
      一名不詳姓名之成年女子冒充「王良金」，另參以卷附「王良金」股權轉讓書
      上有關「王良金」之簽名與被告甲○○簽名之運筆特徵亦不符，足證本案除被
      告以外，該冒名「王良金」之不詳姓名成年女子，亦有共同犯意聯絡及行為分
      擔，與被告俱為共同正犯。
（九）再查，被告固又辯稱前開認股繳款書上所載之戶名、帳號均實在，顯示其無詐
      欺犯意云云，然「彰化銀行忠孝分行活期存款五二Ｚ00000000000
      號」，經原審函查結果雖曾供作台灣固網公司發起人股東匯入股款之用，有彰
      化商業銀行忠孝東路分行九十一年十二月十一日彰忠孝字第二五二四號函附之
      開戶資料及台灣固網公司九十二年三月十日台固財字第一Ｏ四號函在卷足憑（
      原審第二四七、二四八頁、二九三頁）；惟台灣固網股份有限公司籌備處真正
      之發起人認股繳款書，其上載之存款帳戶，除彰化銀行忠孝東路分行之帳戶外
      ，尚指定：(1)富邦商業銀行總行營業部活期存款000000000000號
      帳戶，(2)中國國際商業銀行忠孝分行活期存款00000000000號帳戶
      ，(3)台灣銀行忠孝分行活期存款0000000000000號帳戶，(4)大安
      商業銀行忠孝分行活期存款000000000000號等四家行庫帳號，非
      如本案偽造之認股繳款書只載明：彰化銀行忠孝分行活期存款0000000
      0000000號之一帳戶（本院第九十六頁所附真正之發起人認股繳款書一
      紙參照）；而被告詐欺取財之對象乙○○、及乙○○對外招集之己○○、戊○○、丙○○等人均為專業之未上市股票仲介人，是渠等對台灣固網籌備處所使
      用之發起人股東匯入股款專用帳戶，非不得透過管道查得該帳戶是否為台灣固
  網公司籌備處所用，並有認知之可能性，被告就該帳號、戶名如造假，即恆有
      可能被識破而無法遂其詐欺取財之犯行，參諸被告與乙○○所訂之協議書條款
      ，復明文約定係以定金之交付作為取得認股繳款書之對價，並約定屆期如無法
      出單（即無法開立、交付繳款書），須付二倍定金金額之違約金，可見被告係
      意在詐騙定金款項（按即便是定金款項亦已屬相當可觀之金額），認股人事後
      縱匯款至彰化銀行忠孝分行前開帳戶內，對被告而言，其犯罪目的既已達到，
      並無損失可言，故不能因前開虛偽之認股繳款書上記載之帳號，確係台灣固網
      公司籌備處所使用之一帳號，即遽為被告有利之認定。
（十）綜上所述，被告辯稱其係遭人利用，本身並不知前開認股繳款書係屬偽造，且
      款項業已悉數轉交翁先生及「王良金」或「王良金」等情，顯係臨訟杜撰之情
      節，而翁先生係被告所冒用之人物，與本案無關，前開認股繳款書、股權轉讓
      書即為被告與不詳姓名女子所共同偽造而向乙○○等人詐欺取財無訛，此外法
      務部調查局臺北調查處在被告位於臺中市南屯區○○○○路五七三號二樓執行
      搜索時，扣得認股人認購單一本、切結書一本、認股承諾書一本、認股人印章
      一百二十枚、電腦磁片二片等物品，本案事證明確，被告犯行洵堪認定。至於
      被告辯護人於本院固又聲請傳訊證人丙○○證明其於各購買人之印章、認股承
      諾書部分，非被告所偽造云云，然此部分確如被告所供，已據證人丙○○、乙○○於原審證述甚明、此部分因罪嫌不足亦經本院說明：無另為無罪諭知之必
      要，自無再行傳訊之必要，附此敘明。
二、核被告甲○○所為，係犯刑法第二百十六條行使第二百十條之偽造私文書罪及同
    法第三百三十九條第一項之詐欺取財罪。被告與冒名「王良金」之不詳姓名成年
    女子間，有犯意聯絡及行為分擔，為共同正犯。被告先後行使偽造私文書及詐欺
    取財之各犯行，均時間緊接、方法相同，分別觸犯構成要件相同之罪名，顯均係
    基於概括犯意反覆為之，均為連續犯，均依刑法第五十六條規定以一罪論，並加
    重其刑。所犯前開連續行使偽造私文書罪及連續詐欺取財罪間，有方法結果之牽
    連關係，為牽連犯，依刑法第五十五條規定，從一重論以連續行使偽造私文書罪
    。被告行使偽造之股權轉讓書部分，公訴人已於犯罪事實中論列：被告係以每張
    十萬股賣一百二十五萬元或一百三十萬元不等之價錢，透過乙○○、己○○等人
    對外銷售，．．．，乙○○將認股繳款書交給丙○○等人之情（起訴書第一頁犯
    罪事實欄第十行、第二頁第二行），依其文義，已可推知係被告持交偽造之認股
    繳款書予乙○○，再由公訴人於論罪條文中具體列述：被告係犯刑法第二百十六
    條、第二百十條之行使偽造私文書，可見就行使偽造私文書罪行部分，已在公訴
    人起訴範圍之內，本院自得予以審理，不生未經起訴逕予裁判之問題。原審因之
    予以論科，固非無見，但本案並無證據顯示被告有參與偽造「王良金」名義之股
    權轉讓書、發起人認股繳款書（包括員工專用者在內，此部分被告罪嫌尚有不足
    ，詳如後述），原審率認被告此部分與「王良金」亦有共同犯意聯絡及行為分擔
    ，並為有罪之認定，尚有未洽，又被告於八十九年四月間第一次持交予乙○○之
    發起人認股繳款書，亦係偽造者（附於原審卷第二二七頁）；原審漏未就其上偽
    造之印文諭知沒收，亦有不合，被告上訴意旨以其未犯罪，請求將原審判決撤銷
    固非足採，但原判決既有可議之處，自應由本院予以撤銷改判，並審酌被告犯案
    前並無刑事前案紀錄，有臺灣高等法院被告全國前案紀錄表及臺灣臺中地方法院
    檢察署刑案資料查註紀錄表附卷可稽，堪認其犯案前品行尚佳，並斟酌被告犯罪
    動機在於詐騙金錢花用，行使偽造之認股繳款書誆騙專業仲介者對外募集投資者
    之資金，嚴重紊亂證券市場交易秩序及其詐欺取財之金額，被害人損失不貲及被
    告犯後仍未坦承犯行，未見悔意等一切情狀，量處如主文第二項所示之刑，以示
    懲儆。又偽造之(1)「台灣固網股份有限公司籌備處員工專用認款繳款書」繳款人
    留存聯上「臺灣固網股份有限公司籌備處」、「富邦商業銀行仁愛分行代收付訖
    章」印文各一枚（原審二二四頁扣案中）、(2)扣案之偽造之「台灣固網股份有限
    公司籌備處發起人認股繳款書」一張（乙○○第一次以陳春堂名義購買者），未
    扣案一百五十四張偽造之「台灣固網股份有限公司籌備處發起人認股繳款書」（
    乙○○於八十九年五月間與丙○○、戊○○、己○○等人共同購買之一百五十四
    張），其股東留存聯、送主辦行聯及代收行存查聯偽造之「臺灣固網股份有限公
    司籌備處」印文各一枚，(3)扣案之股權轉讓書上，偽造之「王良金」印文二枚、
    署押一枚（原審卷第二二九頁），及(4)未扣案偽刻之「臺灣固網股份有限公司籌
    備處」印章二枚（參以員工專用認款繳款書上「臺灣固網股份有限公司籌備處」
    印文與發起人認股繳款書上之印文不同，可見偽刻之印章應有二枚）、「富邦商
    業銀行仁愛分行代收付訖章」印章一枚、「王良金」印章一枚，均為偽造之印章
    、印文及署押，雖未經全數扣押在案，然無積極證據證明業已滅失，爰依刑法第
    二百十九條規定宣告沒收；扣案之電腦磁片一片（存有認股繳款書檔案者）、匯
    通銀行臺中分行存摺（帳號Ｚ000000000000號）一本，為被告所有
    供前開犯罪所用之物，業如前述，爰依刑法第三十八條第一項第二款規定宣告沒
    收。
三、公訴意旨另以：(一)被告甲○○基於偽造私文書之概括犯意，於同年五月間在台中
    市南屯區○○○○路五七三號二樓被告之居處，以電腦列印之方式偽造「台灣固
    網股份有限公司籌備處發起人認股繳款書」一百餘張，加蓋偽造之「台灣固網股
    份有限公司籌備處」之印文，因認被告此部分涉有連續偽造私文書罪嫌。(二)又基
    於行使偽造私文書之概括犯意，於八十九年四月間，在臺中市南屯區○○○○路
    五七三號二樓居處，偽造黃鈺惠等一百二十人之印章、高惠珠等人之切結書、楊
    美英等人之臺灣固網公司發起人認股承諾書，因認被告另涉有刑法第二百十六條
    行使第二百十條之偽造私文書罪嫌等語。
四、訊據被告一再堅詞否認有為右揭犯行，辯稱：前開電腦檔案係「王良金」以電子
    郵件之方式傳送給伊作為核對買家資料之用，並非伊所簽造，此由在其住處並未
    查獲任何有關台灣固網公司籌備處之印章自足徵之，且扣案之印章，部分係丙○○、己○○、戊○○交給伊的，有一些是他們說來不及刻，伊即表示將代他們刻
    章。切結書是丙○○、己○○、戊○○所製作等語。經查，就前開(一)之部分：被
    告電腦內固儲存有系爭認股繳款書之檔案，但係存檔之資料，且只能在銀幕上顯
    示、並加以列印而已，並無任何印文在其上，各電腦上之資料復均已具體載明各
    認購人之姓名、並無任何空白之表格格式（見本院證物袋）；且無論乙○○或己○○、戊○○、丙○○等人於承購認股繳款書時既非「王良金」之人接洽。渠等
    復係經由被告取得各該繳款書，則被告在此場合實已居於賣家之地位，其因之向
    乙○○甚或戊○○、丙○○、己○○等人查詢各買家之資料以為核對，並無異常
    之處，被告供稱該資料「王良金」傳送給伊供伊核對買家之用，核非全然無據，
    況在被告住處又未查獲任何偽刻之「臺灣固網股份有限公司籌備處」或「富邦商
    業銀行仁愛分行代收付訖章」或所謂「王良金」之私章，被告又如何能偽造之？
    此外遍查全案證據資料，除扣案之碟片外，並無任何具體之事證足證被告有偽造
    認股繳款書、「王良金」具名之股權轉讓書，其此部分偽造罪嫌自有不足。至於
    (二)所謂認股承諾書、印章、切結書部分，有部分是丙○○、己○○、戊○○所交
    付，一部分係伊經其等同意代刻者，已據被告供述在卷（原審卷第四十九頁、九
    十五頁）；且乙○○、己○○、戊○○、丙○○等人向被告購買認股繳款書均有
    簽寫認股人認購單並提供認股人國民身分證影本，認股人之印章是被告幫認股人
    所代刻等情，業據證人乙○○於原審審理時結證明確（原審卷第九十二頁）；而
    認股人認購單是丙○○等人所製作，認股承諾書有可能是下游盤商自己製作出來
    的，印章是認股人委託丙○○等人所代刻等情，亦據證人丙○○於原審證述綦詳
    （原審卷第一五四、一八０頁）。觀諸前開切結書之內容係由認股人立書切結認
    股籌設台灣固網公司，並由認股人簽名蓋章；而認股承諾書亦係表明認股人同意
    參加籌設台灣固網公司，並瞭解及同意台灣固網公司約定事項，而由認股人簽名
    蓋章，其認股人之相關資料均與認股人認購單上所載之資料相符，且扣案之印章
    復係由認股人自行提供或委由被告代刻等情互核以觀，前開切結書及認股承諾書
    均係認股人自行製作或授權被告代為製作無訛，雖實際上並無認股情事，然被告
    既係有權製作前開文書，自無偽造文書或印章之情形。此外，復查無其他積極證
    據足資證明被告有何公訴人所指之前開(一)偽造私文書及(二)行使偽造私文書或偽造
    印章之行為，核屬不能證明犯罪，本應諭知無罪之判決，惟公訴意旨認此部分與
    前開有罪部分有連續犯裁判上一罪關係，爰不另為無罪之諭知，附此說明。
據上論斷，應依刑事訴訟法第三百六十九條第一項前段、第三百六十四條、第二百九
十九條第一項前段、刑法第二十八條、第五十六條、第二百十六條、第二百十條、第
三百三十九條第一項、第五十五條、第二百十九條、第三十八條第一項第二款，罰金
罰鍰提高標準條例第一條前段，判決如主文。
本案經檢察官庚○○到庭執行職務。
中      華      民      國      九十三  年      四      月      二十二  日
                                臺灣高等法院臺中分院刑事第七庭
                                      審判長法  官  林  榮  龍
                          法  官  江  錫  麟
                                            法  官  謝  說  容
右正本證明與原本無異。
如不服本判決應於收受送達後十日內向本院提出上訴書狀，其未敘述上訴之理由者並
得於提起上訴後十日內向本院補提理由書（均須按他造當事人之人數附繕本）。
                                            書記官  金  珍  華
中      華      民      國      九十三  年      四      月      二十六  日
附錄本案論罪科刑法條全文：
刑法第二百十六條
行使第二百十條至第二百十五條之文書者，依偽造、變造文書或登載不實事項或使登
載不實事項之規定處斷。
刑法第二百十條
偽造、變造私文書，足以生損害於公眾或他人者，處五年以下有期徒刑。
刑法第三百三十九條第一項
意圖為自己或第三人不法之所有，以詐術使人將本人或第三人之物交付者，處五年以
下有期徒刑、拘役或科或併科一千元以下罰金。
                                                                        Ａ
